【裁判字號】    92,易,1032
【裁判日期】    920820
【裁判案由】    侵占
【裁判全文】
臺灣臺北地方法院刑事判決                        九十二年度易字第一三二號
    公  訴  人  臺灣臺北地方法院檢察署檢察官
    被      告  乙○○  男  五.
右列被告因侵占案件，經檢察官聲請以簡易判決處刑（九十二年度偵字第五五五七號
），本院認不宜逕以簡易判決處刑，改依通常程序審理，判決如左：
    主  文
乙○○無罪。
    理  由
一、公訴意旨略以：被告乙○○係計程車司機，於民國九十年四月（聲請書漏載『四
    』）二十四日，向位在台北市○○區○○街一七三號之告訴人「丁○○○○客運
    服務有限公司」（下稱丁○○○○公司）所設立之丁○○○○無線電台借用ＴＡ
    ＩＴ牌Ｔ二○一○—六二一機型ＵＨＦ車裝無線電通訊機台一套（含排碼盒一只
    、麥克風一支），惟取得機台後，拒付租金，竟意圖為自己不法之所有，予以侵
    占入己。因認被告涉犯刑法第三百三十五條第一項之侵占罪嫌云云。
二、本件原經檢察官以書面聲請以簡易判決處刑，然經本院審理後，既有應為無罪判
    決諭知之情形，依刑事訴訟法第四百五十一條之一第四項但書第三款、第四百五
    十二條之規定，自應由本院依職權改依通常程序審理，合先敘明。
三、按犯罪事實應依證據認定之，無證據不得推定其犯罪事實。不能證明被告犯罪者
    ，應諭知無罪之判決。刑事訴訟法第一百五十四條、第三百零一條第一項分別定
    有明文。事實之認定，應憑證據，如未能發現相當證據，或證據不足以證明，自
    不能以推測或擬制之方法，以為裁判基礎，有最高法院四十年臺上字第八六號判
    例可資參照。此外，按刑法上之侵占罪，須持有人變易其原來之持有意思而為不
    法所有之意思，始能成立，如僅將持有物延不交還或有其他原因致一時未能交還
    ，既缺乏主觀要件，即難遽以該罪相繩，亦有最高法院二十年上字第一六二○號
    、六十八年臺上字第三一四六號判例足參。
四、本件公訴人認被告涉犯侵占告訴人丁○○○○公司所有ＴＡＩＴ牌Ｔ二○一○—
    六二一機型ＵＨＦ車裝無線電通訊機台一套（含排碼盒一只、麥克風一支）之犯
    行，無非係以：(一)被告坦承租用機台未返等情不諱，(二)告訴代表人甲○○之指訴
    ，(三)丁○○○○無線電台使用合約書、臺北市營業小客車駕駛人執業登記證、被
    告之
    資為論據。訊據被告坦承於九十年四月二十四日，在上開處所，向告訴人公司租
    用ＴＡＩＴ牌Ｔ二○一○─六二一機型ＵＨＦ車裝無線電通訊機台（機號：三一
    六一六四，含排碼盒一只、麥克風一支）一套，迄今未還之事實；惟堅詞否認有
    何侵占犯行，辯稱：上開車裝無線電通訊機台，係安裝在案外人己○○向丙○○
    所營台順交通有限公司（下稱台順公司）租用之車號九Ｑ─二二一號營業小客車
    上，因己○○之證件不齊備，伊基於朋友立場，始出面代為簽約，事實上該營業
    小客車早由台順公司收回，伊亦曾向丙○○要求取回上開無線電通訊機台未果，
    並非惡意侵占等語。
五、經查：
 (一) 被告於右揭時、地，具名向告訴人丁○○○○公司承租上開車裝無線電訊機台一
    節，固經被告自承在卷，且有卷附丁○○○○無線電車台使用合約書、車號九Ｑ
    ─二二一號營業小客車之行車執照、保管條、交通部計程車專用無線電台車台執
    照及被告之
    見偵查卷第十八至二十頁）。惟被告所駕駛者為車號Ｇ九─四八五號之營業小客
    車，另於九十年六月四日向告訴人公司租用機號三一六一六三號之車裝台無線電
    訊通訊機台一套使用，亦有本院卷附告訴代表人甲○○庭呈之丁○○○○無線電
    車台使用合約書、保管條及汽車靠行證明書（以上均為影本）足憑。而安裝上開
    本件案爭車裝台無線電通訊機台（機號：三一六一六四）之車號九Ｑ─二二一號
    營業小客車，係案外人己○○向台順公司所租用一情，不僅經被告迭於本院審理
    中辯解在卷，且經證人即台順公司負責人丙○○於本院審理中結證：「（問：有
    一部車號九Ｑ─二二一的營業小客車，你是否曾經購入？向何人購買？）有，向
    魏新睿購買的」、「我將該車租給己○○」等語（見本院九十二年八月六日審判
    筆錄第四頁），及證人即建德交通企業有限公司負責人戊○○於本院調查中證述
    ：「（問：車號九Ｑ─二二一營業小客車，是否建德公司名下之車子？）是。（
    問：九Ｑ─二二一車子有無出租給他人？）沒有，但於九十年二月二十三日出售
    給魏新睿，我跟魏新睿查詢結果，他表示我賣給他的那部車又賣給丙○○」等語
    甚詳（見本院九十二年七月十七日訊問筆錄第二、三頁）。足證被告所辯：上開
    車裝台無線電通訊機台，係裝在案外人己○○租用之車號九Ｑ─二二一號營業小
    客車上，因己○○之證件不齊備，伊基於朋友立場，始出面簽約租用等語一節，
    應非虛妄。準此，上開告訴人公司所有之車裝台無線電訊機台，雖係被告具名租
    用，然實際上係案外人己○○持有使用，應已無疑。以丁○○○○無線電車台與
    營業小客車執業駕駛人間料應非不曾以無線電台連絡而言，依丁○○○○無線電
    車台使用合約書，告訴代表人甲○○既身兼丁○○○○無線電台台長，就上開無
    線電訊機台之實際持有使用人為己○○，衡情當無不知之理。
 (二) 第查，己○○向台順公司租用上開營業小客車後，僅約二、三月，即因未按期繳
    納車租，而由台順公司負責人丙○○委由同業尋獲後將汽車收回一節，經證人丙○○於本院審理時結證：「（問：租給己○○的車子是否已經收回？）兩年前左
    右收回，租給他約兩個多月。‧‧‧事實上，找回這部車的過程並不是己○○主
    動還車，因為己○○租車後未按期繳租，我通報同業幫忙協尋，後來偶然間在路
    上發現該車攔下後，己○○逃跑，車子帶回」等語在卷（見本院九十二年八月六
    日審判筆錄第四、五頁）。而案爭之告訴人公司所有無線電訊機台，於台順公司
    將車號九Ｑ─二二一號營業小客車收回時，尚安裝於車內一情，亦據證人丙○○
    證述：「（問：收回時，車內有無無線電話機？）有。（問：目前這一組無線電
    話機在何處？）我不清楚，因為車子目前已經賣了好幾手，當時出售車子時，無
    線電話機還裝在車內」等語歷歷（見本院九十二年八月六日審判筆錄第五頁）。
    揆此，被告出面代案外人己○○簽約後，既未曾持有上開無線電訊機台，該機台
    復係台順公司收回車號九Ｑ─二二一號營業小客車後隨同汽車出售，致不知去向
    ，非僅客觀上難認被告有何侵吞入「己」之行舉，主觀上亦斷難謂被告有何變易
    持有為不法所有之侵占犯意。
六、綜上各點，依公訴人所提各項證據，既難認定被告有變異持有為不法所有之侵占
    犯行，本院尚不得僅憑告訴代表人之片面指訴或渠等間確有因租賃關係及保管契
    約衍生之民事糾葛仍待解決，遽為不利被告之認定。該無線電訊機台，縱因不知
    去向，造成告訴人受有財產上損失，仍僅被告與告訴人間之民事糾葛，宜另循民
    事途徑解決。此外，本院復查無其他積極證據足認被告確有公訴人所指之上開侵
    占犯行，參諸上開規定及說明，不能證明被告犯罪，自應為被告無罪之諭知。
據上論斷，應依刑事訴訟法第四百五十二條、第三百零一條第一項，判決如主文。
本案經檢察官楊朝森到庭執行職務
中    華    民    國      九十二      年      八      月      二十      日
                                      臺灣臺北地方法院刑事第十四庭
                                          法  官  吳  秋  宏
右正本證明與原本無異。
如不服本判決，應於判決送達後十日內，向本院提出上訴狀。
                                          書記官   林  碧 華
中    華    民    國      九十二      年      八      月      二十      日


司法院資訊處製作；財團法人民間司法改革基金會備份。
